【裁判字號】    95,交上易,109
【裁判日期】    950411
【裁判案由】    過失傷害
【裁判全文】
臺灣高等法院臺南分院刑事判決       95年度交上易字第109號
上  訴  人  臺灣雲林地方法院檢察署檢察官
被      告  乙○○
上列上訴人因被告過失傷害案件，不服臺灣雲林地方法院94年度
交易字第35號中華民國94年12月29日第一審判決（起訴案號：臺
灣雲林地方法院檢察署94年度偵字第163號），提起上訴，本院
判決如下：
    主  文
上訴駁回。
    理  由
一、本件公訴意旨略以：乙○○（起訴書誤為林忠義）係「和山
    水電公司」載貨司機，係從事業務之人，於民國（下同）93
    年11月9日下午1時20分許，駕駛該公司所有車牌號碼263-RJ
    號大貨車為該公司載運貨物，沿雲林縣麥寮鄉○○村○○○○
    ○路，由南向北，行至該路75.4公里處並左轉時，原應注意
    駕駛人左轉時，轉彎車應讓對向直行車先行，且當時並無不
    能注意之情事，竟疏未注意逕行左轉而撞及適由北向南方向
    駛至該處之甲○○所駕駛車牌號碼771-GM號營業大貨車，致
    甲○○受有左下肢挫傷及擦傷等傷害，案經告訴人甲○○告
    訴，因認被告乙○○犯刑法第284條第2項之業務過失傷害罪
    嫌云云。
二、訊據被告乙○○固不否認其為「和山水電公司」司機，並於
    上開時地駕駛貨車與告訴人甲○○所駕駛之營業大貨車擦撞
    肇事，惟辯稱：伊所駕駛之貨車於抵達中心處擬左轉時，見
    對方無車才轉彎，當時告訴人甲○○所駕駛的大貨車尚未進
    入交岔路口，而伊所駕駛之貨車已轉彎通過中心處，車頭並
    已進入小路時，始被告訴人甲○○自右後方追撞，並非伊駕
    車撞及告訴人甲○○，依照道路交通安全規則第102條第1項
    第6 款後段規定，伊所駕駛之貨車已轉彎通過中心處，甲○
    ○所駕之直行車，應讓伊先行，伊並無過失等語。
三、按「轉彎車應讓直行車先行，但直行車尚未進入交岔路口，
    而轉彎車已達中心處開始轉彎，直行車應讓轉彎車先行」，
    道路交通安全規則第102 條第1項第6款定有明文，故本案所
    應審究者，為被告所駕駛之貨車於轉彎已達中心處時，告訴
    人甲○○所駕駛的大貨車是否已進入交岔路口，經查：
    （一）依卷附雲林縣警察局臺西分局道路交通事故現場圖及
          現場照片所示，被告與告訴人甲○○之車輛在發生撞
          擊後，均停放在雲林縣麥寮鄉瓦村臺17線75 .4 公
          里南下車道與小路路口處。被告及告訴人甲○○車輛
          車頭均朝略偏西南之方位，2 部車輛並接連橫跨在臺
          17線道路與小路路口處。而被告之車輛在告訴人李述
          君車輛之前，左側車頭距臺17線道路路面邊線約2.3
          公尺，左側車後端則仍停在臺17線道路外車道內1.2
          公尺處，距離分隔島6.3 公尺，右側車後端則停留在
          路面邊線上。另告訴人甲○○之車輛左側車頭與被告
          車輛之右側車身靠近尾端處相碰撞而接連，右側車頭
          則已偏入小路內，距臺17線道路路面邊線2. 6公尺，
          右側車後端亦停留在路面邊線上，距臺17線道路之交
          岔路口停止線17.4公尺，告訴人甲○○車輛左側前輪
          並在地面上留有3. 4公尺之煞車痕，其擋風玻璃碎裂
          掉落在自己車頭前方即被告車體右側之地面上，依現
          場圖顯示，被告所駕駛之車輛係遭告訴人甲○○所駕
          駛車輛自後方追撞，並非被告車輛撞及告訴人甲○○
          車輛，甚為明確。
    （二）事故發生當時，天候晴、日間自然光線、路面為柏油
          乾燥、無缺陷、無障礙物、視距良好，此有道路交通
          事故調查報告表在卷可查，因此本件車禍發生，客觀
          上並無不能注意之情事。而據被告自陳：當時沿臺17
          線南向北行駛，至肇事地點欲左轉，此與告訴人於原
          審所證稱：對方是由南往北行駛到肇事地點要左轉等
          情一致，因此被告為左轉車輛，而告訴人為直行車輛
          ，亦可認定。
    （三）依告訴人在原審審理中所證述：「通過路當時行車時
          速約40至50公里」、「我的車在車道上，距離路口約
          1、20 公尺看到被告的車停在分隔島轉彎處」、「因
          為我要由北向南，剛好有一個紅綠燈，本來看到車子
          停著沒有要走，我才過去，後來他就衝出來，我就撞
          上去了」、「問：發生碰撞前，你是否已經到路口了
          ？答：已經快到了」、「我是看到停，我保持一樣的
          速度，但是有再踩油門，看到衝出來再踩煞車就來不
          及了」（詳原審卷第59頁、第60頁）。而被告則稱：
          「我轉彎時沒看到他的車，那裡有一個轉彎，所以我
          看不到，我已經慢慢轉進小路，才被撞到的」、「就
          是車子來才停下來讓車子過，沒車才過，我載的是圓
          水管的東西，所以會滾動，我看沒車才慢慢起步走過
          去」，至於轉彎時之行車速度被告在交通事故談話紀
          錄表中則稱「大約10公里以下」等情。依上開車停、
          車損位置及2 人所述之行車速度，以最有利於自己之
          陳述計算，告訴人甲○○如依其所述車速為時速40公
          里，則換算秒速約為11.11 公尺，因此以告訴人李述
          君車輛在車禍後所停位置距離路口停止線17.4公尺計
          算，告訴人在進入路口到發生碰撞，約經過1.6 秒。
          而被告車輛裝載圓形貨物，且正處於暫停轉彎之際，
          以其所述時速10公里計算，秒速約為2.78公尺，以
          1.6秒計算，約行進4.4公尺。然被告車輛於車禍後，
          距離中央分隔島為6.3公尺已如前述，則扣除4.4公尺
          後，被告車輛在告訴人甲○○車輛進入路口時，非但
          已達中心處開始轉彎，且已經轉彎行進到快速車道距
          中線約1.9 公尺處，實可認定。更何況告訴人係直線
          行駛而來，在撞及前僅留下3.4 公尺煞車痕跡，且據
          告訴人甲○○上開所述：「我是看到停，我保持一樣
          的速度，但是有再踩油門，看到衝出來再踩煞車就來
          不及了」等情，顯見告訴人在經過路口時有加速衝過
          ，且在撞擊前3.4 公尺始急踩煞車之情形。相對於被
          告車輛所欲轉入之路口與臺17線道路並非垂直，而係
          在對向車道之西南方向，因此其迴轉之際亦無可能直
          角直線進行，必須略有弧度，其行車距離較直角直線
          更稍增長，因此如以較有利於被告之估算，被告車輛
          在告訴人甲○○車輛進入路口前，應已達南下車道快
          慢車道之分隔線，非但已逾道路中心處，並已將轉彎
          進入小路，僅車尾一部分尚在外側之快車道上，應可
          認定。
    （四）本件被告係轉彎車輛，然告訴人之直行車輛進入交岔
          路口時，被告車輛非但已達中心處開始轉彎，並至少
          已進入車道約1.9 公尺處，則依上開規定，告訴人李
          述君車輛應讓被告車輛先行，實可認定。本件臺灣省
          嘉雲區車輛行車事故鑑定委員會及臺灣省車輛行車事
          故覆議鑑定委員會之鑑定，均僅指稱被告為轉彎車輛
          應讓直行車輛先行，卻未考量上開被告行車是否已達
          中心處開始轉彎之情形，故其就被告所為不利之認定
          ，核與事實不符，尚難據為認定被告不利之事證。
    （五）綜上所述 ，被告所辯：伊所駕駛之貨車 ，已轉彎通
          過中心處，始被告訴人甲○○自右後方追撞，並非伊
          駕車撞及告訴人甲○○，本案係告訴人甲○○所駕之
          直行車，未讓伊所駕駛之已轉彎通過中心處之車輛先
          行而肇事，伊並無過失一節，應可採信。
四、原審審理結果，認依檢察官所舉證據及其證明方法，無法說
    服被告有起訴書所指行車過失之認定，而達被告必然犯罪之
    確信心證，此外又查無其他任何積極之證據，足認被告有上
    述過失之犯行，因此原審以不能證明被告犯罪而諭知無罪之
    判決，核無不合，檢察官上訴意旨，駕駛人發現緊急狀況至
    做出反應，有時間差，依一般人平均反應力約一秒 (應為4
    分之3秒)，故其反應距離等於秒行駛距離乘以反應秒數，再
    車輛行駛中突然煞車，須經某段距離才能煞停，而其距離因
    行車速度、路面材質、路面使用時間、路面是否乾燥或潮濕
    所影響摩擦係數不同，故在按照規定時速行駛，如反應距離
    加上煞停距離超過交岔路口之寬度或長度時，仍要求直行車
    駕駛人在進入路口後始可主張路權，已無適當之反應距離及
    可供煞停之距離，導至直行車實際上將不具路權，殊違直行
    車優先有路權之法本旨，惟按本件肇事係被告於擬轉彎時，
    告訴人甲○○在距路口前約20公尺處已發現被告之轉彎車而
    被告所駕之轉彎車已開始轉彎進入來車道時，告訴人甲○○
    所駕駛之直行車始到達路口，竟未減速並續加油，且在撞擊
    前3.4公尺始急踩煞車，與前述之反應時間差及反應距離無
    ，檢察官執此指摘原判決不當，並無可取，為無理由，應
    予駁回。
五、據上論斷，應依刑事訴訟法第368條，判決如主文。
本案經檢察官林炎昇到庭執行職務。
中    華    民    國    95    年    4     月    11    日
                  刑事第五庭    審判長法  官  楊明章
                                      法  官  楊子莊
                                      法  官  戴勝利
以上正本證明與原本無異。
不得上訴。
                                      書記官  陳淑貞
中    華    民    國    95    年    4     月    12    日


司法院資訊處製作；財團法人民間司法改革基金會備份。
